臺灣彰化地方法院刑事判決　　　　　　　 96年度訴字第403號
公　訴　人　臺灣彰化地方法院檢察署檢察官
被　　　告　甲○○
　　　　　　　　　　（另案於臺灣雲林監獄執行中）
上列被告因違反毒品危害防制條例案件，經檢察官提起公訴（96
年度毒偵字第542 號），及移送併辦（96年度毒偵字第539 號）
，於本院準備程序中，被告就被訴事實為有罪之陳述，經裁定改
行簡式審判程序，本院判決如下：
    主  文
甲○○施用第一級毒品，累犯，處有期徒刑壹年肆月。扣案之海
洛因壹包（淨重零點零壹公克）沒收銷燬之。
    犯罪事實及理由
一、甲○○前於民國89年間，因施用毒品案件，經本院裁定送觀
    察、勒戒後，認有繼續施用毒品之傾向，再令入戒治處所施
    以強制戒治後，於89年11月13日停止戒治處分執行出監，所
    餘戒治期間付保護管束，惟於保護管束期間再因施用毒品而
    遭撤銷停止戒治，再命入戒治處所執行強制戒治處分，迄90
    年8 月26日執行完畢，又於92年間，因施用毒品案件，經本
    院裁定送強制戒治，嗣因毒品危害防制條例於93年1 月9 日
    修正施行而釋放。且其於89年間，因施用第一、二級毒品案
    件，經本院分別判處有期徒刑9 月、4 月，並定應執行刑為
    有期徒刑1 年確定，嗣又於90年間，因施用第一級毒品案件
    ，經本院判處有期徒刑1 年確定，2 案經接續執行，於92年
    2 月27日獲假釋出監，惟於假釋期間又因違反毒品危害防制
    條例案件，經本院於92年10月6 日判處有期徒刑8 月確定，
    並與撤銷上開假釋後所餘之殘刑5 月又10日接續執行，於94
    年2 月10日縮短刑期執行完畢，又於94年間，因連續施用第
    一級毒品海洛因案件，經本院判處有期徒刑1 年4 月確定（
    現仍在執行中）。詎仍未戒除毒癮，復基於反覆持續施用第
    一級毒品海洛因之犯意，自95年7 月14日上午9 時許起至95
    年8 月31日上午10時許止，在其彰化縣福興鄉社尾村浮景巷
    27號住處等地，以將第一級毒品海洛因粉末置入注射針筒內
    加水後，再以針筒注射手臂血管之方式，施用第一級毒品海
    洛因多次，平均約2 、3 天施用1 次。嗣先於95年7 月15
    日上午9 時30分許，在其上開住處，為警查獲，並扣得第一
    級毒品海洛因1 包（淨重0.01公克），並經警採集其尿液送
    驗，結果呈嗎啡陽性反應；復於95年9 月2 日15時30分許，
    因另案待執行而為警拘提到案，經其同意採尿送驗，結果呈
    嗎啡陽性反應，始查悉上情。
二、按除被告所犯為死刑、無期徒刑、最輕本刑為3 年以上有期
    徒刑之罪或高等法院管轄第1 審案件者外，於前條第1 項程
    序進行中，被告先就被訴事實為有罪之陳述時，審判長得告
    知被告簡式審判程序之旨，並聽取當事人、代理人、辯護人
    及輔佐人之意見後，裁定進行簡式審判程序；除簡式審判程
    序及簡易程序案件外，第1 審應行合議審判，刑事訴訟法第
    273 條之1 第1 項、第284 條之1 分別定有明文。本件被告
    甲○○所涉係死刑、無期徒刑、最輕本刑為3 年以上有期徒
    刑之罪或高等法院管轄第1 審案件以外之罪，並於本院行準
    備程序時就被訴事實為有罪之陳述，本院合議庭依前揭規定
    ，經評議結果，裁定改由受命法官獨任行簡式審判程序。
三、上開事實，業據被告甲○○於本院審理時坦承不諱，且被告
    獲案後，經警採集其尿液送驗結果，確均呈嗎啡陽性反應，
    此有詮昕科技股份有限公司濫用藥物尿液檢驗報告書2 紙附
    卷可稽，又扣案之白色粉末1 包，經檢驗結果，確係海洛因
    （淨重0.01公克）無訛，亦有法務部調查局鑑定通知書1 紙
    在卷可參，此外復有該第一級毒品海洛因1 包（淨重約0.01
    公克）扣案可資佐證，足徵被告之自白確與事實相符，本件
    事證明確，被告犯行應堪認定。
四、查刑法已於94年2 月2 日修正公布，刪除刑法第56條關於連
    續犯之規定，且自95年7 月1 日起施行。(1)按刪除連續犯規
    定之修正理由已有「至連續犯之規定廢除後，對於部分習慣
    犯，例如竊盜、吸毒等犯罪，是否會因適用數罪併罰而使刑
    罰過重產生不合理之現象一節，在實務運用上應可參考德、
    日等國之經驗，委由學界及實務以補充解釋之方式，發展接
    續犯之概念，對於合乎接續犯或包括的一罪之情形，認為構
    成單一之犯罪，以限縮數罪併罰之範圍，用以解決上述問題
    」之說明。(2)且按刑事法若干犯罪行為態樣，本質上原具有
    反覆、延續實行之特徵，立法時既予特別歸類，定為犯罪構
    成要件之行為要素，則行為人基於概括之犯意，在密切接近
    之一定時、地持續實行之複次行為，倘依社會通念，於客觀
    上認為符合一個反覆、延續性之行為觀念者，於刑法評價上
    ，即應僅成立一罪。學理上所稱「集合犯」之職業性、營業
    性或收集性等具有重複特質之犯罪均屬之，例如經營、從事
    業務、收集、販賣、製造、散布等行為概念者是，亦有最高
    法院95年度台上字第1079號判決意旨可資參照。(3)而毒品因
    有高度之成癮性及濫用性，施用毒品之行為本身，顯然具有
    反覆性及延續性之特徵，如將「持續多次施用毒品行為」評
    價為數罪，恐與刑罰過度評價禁止原則相悖。基此，本院認
    被告持續多次施用第一級毒品海洛因行為應僅成立「集合犯
    」之實質一罪，本院仍僅論以一罪。
五、核被告所為，係犯毒品危害防制條例第10條第1 項之施用第
    一級毒品罪。被告持有第一級毒品之低度行為，應為其施用
    第一級毒品之高度行為吸收，不另論罪。查被告前於89年間
    ，因施用第一、二級毒品案件，經本院分別判處有期徒刑9
    月、4 月，並定應執行刑為有期徒刑1 年確定，嗣又於90年
    間，因施用第一級毒品案件，經本院判處有期徒刑1 年確定
    ，2 案經接續執行，於92年2 月27日獲假釋出監，惟於假釋
    期間又因違反毒品危害防制條例案件，經本院於92年10月6
    日判處有期徒刑8 月確定，並與撤銷上開假釋後所餘之殘刑
    5 月又10日接續執行，於94年2 月10日縮短刑期執行完畢，
    有臺灣高等法院被告全國前案紀錄表、臺灣彰化地方法院檢
    察署刑案資料查註紀錄表各1 份在卷可憑，其於有期徒刑執
    行完畢後，5 年內故意再犯有期徒刑以上之罪，為累犯，應
    依刑法第47條第1 項之規定加重其刑。本件被告所涉施用第
    一級海洛因犯行除95年7 月14日外之其餘部分，雖未據檢察
    官起訴書所論及，惟因與本案前開論罪科刑部分之施用第一
    級毒品海洛因犯行間，有實質上一罪關係，本院乃併予審理
    ，附此敘明。爰審酌被告之素行，及其施用毒品之動機、目
    的、方法、不知珍惜身體、所生危害，暨犯後坦承犯行之態
    度等一切情狀，量處如主文所示之刑。又扣案之第一級毒品
    海洛因1 包（淨重0.01公克），係屬第一級毒品，應依毒品
    危害防制條例第18條第1 項前段規定沒收銷燬之。
六、應依刑事訴訟法第273 條之1 第1 項、第299 條第1 項前段
    、第310 條之2 、第454 條第1 項，毒品危害防制條例第10
    條第1 項、第18條第1 項前段，刑法第11條前段、第47條第
    1 項，判決如主文。
本案經檢察官張尹敏到庭執行職務。
中　　華　　民　　國　　96　　年　　4 　　月　　12　　日
              　　刑事第一庭          法  官   郭麗萍
以上正本證明與原本無異。
如不服本判決，應於判決送達後10日內向本院提出上訴狀 (須附
繕本)。
中　　華　　民　　國　　96　　年　　4 　　月　　13　　日
                                      書記官   張子涵
附錄本案論罪科刑法條全文：
毒品危害防制條例第10條
施用第一級毒品者，處 6 月以上 5 年以下有期徒刑。
施用第二級毒品者，處 3 年以下有期徒刑。
毒品危害防制條例第18條
查獲之第一、二級毒品及專供製造或施用第一、二級毒品之器具
，不問屬於犯人與否，均沒收銷燬之；查獲之第三、四級毒品及
製造或施用毒品之器具，無正當理由而擅自持有者，均沒入銷燬
之。但合於醫藥、研究或訓練之用者，得不予銷燬。
前項合於醫藥、研究或訓練用毒品或器具之管理辦法，由法務部
會同行政院衛生署定之。
